【裁判字號】    92,易,190
【裁判日期】    920430
【裁判案由】    違反著作權法
【裁判全文】
臺灣嘉義地方法院刑事判決                          九十二年度易字第一九號
    公  訴  人  臺灣嘉義地方法院檢察署檢察官
    被      告  甲○○
右列被告因違反著作權法案件，經檢察官聲請簡易判決處刑（九十一年度偵續字第二
六號），本院認有刑事訴訟法第四百五十一條之一第四款但書之情形，改依通常程序
審理，判決如左：
    主  文
本件公訴不受理。
    理  由
一、公訴意旨略以：被告甲○○係坐落嘉義市○區○○路三七三號「醉音影音軟體中
    心」之負責人，經營影音光碟片之租售業務，明知於民國八十九年十一月間，陸
    續向宋建德購得之「殺戮戰警」及「斷頭谷」、向張則仁購得之「殺戮戰警」等
    三片影音光碟，係美商派拉蒙影片公司（下稱派拉蒙公司）享有著作權之視聽著
    作，在全球分六個區域發行，台灣係屬第三區，台灣地區業已授權協和國際多媒
    體股份有限公司（下稱協和公司）在臺灣地區獨家享有視聽著作權之中文翻譯權
    、銷售權及發行權等著作財產權，竟意圖散布及出租營利，基於概括之犯意，未
    經著作財產權人協和公司之同意或授權，向不詳廠商購入未經協和公司授權翻譯
    ，侵害協和公司翻譯改作權之「殺戮戰警」中文字幕匣二個、「斷頭谷」中文字
    幕匣一個後，旋即自九十年一月間某日起，擅自將上開中文字幕匣附同影碟片陳
    列在其上址影碟片出租中心，並以每部「殺戮戰警」、「斷頭谷」連同盜版中文
    字幕匣租金新台幣（下同）五十元之代價，連續多次出租予不特定之顧客觀賞。
    嗣於九十年五月七日下午四時三十五分許，為警持搜索票在上址查獲，並扣得上
    開光碟三片及中文字幕匣三個。因認被告涉嫌違反著作權法第九十二條擅自以出
    租之方法侵害他人著作財產權罪嫌。
二、按違反著作權法第九十二條之擅自以出租之方法侵害他人之著作財產權罪，依同
    法第一百條前段規定，須告訴乃論。又告訴乃論之罪，未經告訴者，應諭知不受
    理之判決，刑事訴訟法第三百零三條第三款定有明文。所謂未經告訴，包括不得
    告訴及未經合法告訴之情形，而告訴乃論罪之合法告訴，為檢察官之起訴有效存
    續及法院為實體判決之訴訟條件，苟未經合法告訴而予以起訴，法院僅應為形式
    （程序）判決，而無庸為實體上之審理。
三、經查：
  （一）本案告訴人協和國際多媒體股份有限公司於警訊時所提出之派拉蒙公司於二
        ００一年三月二十二日出具之授權書僅載稱：「The right include the
        right to sell and distribute Paramount titles in the above media
        to reproduce Paramout titles on videocassette」 （按上述合約授予協
        合公司之獨家權利包括錄影帶與ＤＶＤ之銷售、發行權，及錄影帶節目之重
        製權，以供家庭觀賞用，見警卷第二十二頁）並無翻譯權，惟嗣於聲請再議
        狀中所派拉蒙公司於二００一年八月二十日提出之授權書增載稱：「...
        until 31 January in respect of VHS videocassette and DVD...
        Agreement entered into between Paramout and king's,dated 1 Febuary
        2001.The rights quanted include rights to sell and distribute
        Paramout titles translated into Chinese languge on VHS video-
        cassette...」（ 依二００一年二月一日簽定之ＤＶＤ合約，其授權期限至
        二００二年一月三十一日．．按上述合約授予協合公司之獨家權利包括ＶＨ
        Ｓ、ＶＣＤ、ＤＶＤ銷售、發行中文版（即中文翻譯權）及ＶＨＳ與ＶＣＤ
        之重製中文翻譯權）即授予協和公司之獨家權利包括ＶＣＤ之中文翻譯權（
        見聲議卷第十頁），而告訴人於被告為警查獲之九十年五月七日（即二００
        一年五月七日）告訴人是否確享有翻譯權即屬有疑。
  （二）告訴代理人楊文華於本院調查時雖稱：「當初我們發現有遺漏，所以才改的
        ，中間我們有用Ｅ－ｍａｉｌ聯絡：：」惟依告訴代理人所稱告訴人公司與
        派拉蒙公司之授權方式乃一樣權利算付一項的錢之方式，並非概括授權，自
        不得僅因協和公司取得銷售、發行之權利即認其已取得中文版之銷售、重製
        、發行權，另觀協和公司與派拉蒙公司於二００一年三月二十二日所簽定之
        合約，所取得之授權僅銷售、發行及重製之三項權利，項目非多，豈有漏載
        之理，且本院於九十二年三月二十七日開庭時當庭裁定告訴代理人應於二十
        日內呈報足以證明契約漏載之證據，告訴代理人亦遲遲未予提出，顯見告訴
        代理人所稱契約漏載一情，顯無足採，既無任何證據足資證明協和公司於九
        十年五月七日之前即曾取得中文版之發行、重製權，被告於九十年一月間至
        同年五月七日縱曾出租中文字幕匣與不特定之人，告訴人協和公司即難認為
        被害人，是其告訴難認合法，睽諸前開規定，自應為不受理之諭知並不經言
        詞辯論為之。
據上論結，應依刑事訴訟法第三百零三條第三款、第三百零七條，判決如主文。
中      華      民      國     九十二    年       四     月     三十    日
                            臺灣嘉義地方法院刑事第三庭
                                法  官   康  存  真
右正本證明與原本無異。
如不服本判決，應於判決送達後十日內向本院提出上訴狀( 應附繕本 )。
中      華      民      國     九十二    年       四     月     三十    日
                                書記官   林  美  芳


司法院資訊處製作；財團法人民間司法改革基金會備份。
